【裁判字號】    95,交聲,305
【裁判日期】    950607
【裁判案由】    聲明異議
【裁判全文】
臺灣臺中地方法院交通事件事裁定       95年度交聲字第305號
原處分機關  交通部公路總局臺中區監理所豐原監理站
異 議人 即
受 處分 人  乙○○
上列受處分人因違反道路交通管理處罰條例案件，對於交通部公
路總局臺中區監理所豐原監理站於九十五年四月十八日所為之裁
決（豐監稽違字第裁六三─ＧＣ0000000、六三─ＧＣ0
000000、六三─ＧＣ0000000號裁決書），聲明異
議，本院裁定如下：
    主  文
異議均駁回。
    理  由
一、原處分機關略以：異議人即受處分人乙○○（下稱異議人）
    騎駛車牌號碼ＪＧＵ－一五八號重型機車，於民國九十二年
    十二月十三日十七時十四分許，在臺中市○○路與大墩路口
    處，因未依規定兩段式左轉、闖紅燈，及經警方鳴笛停車受
    檢該車拒絕停車接受稽查，並加速逃逸等情，遭臺中市警察
    局第四分局南屯派出所以違反道路交通管理事件通知單（單
    號：ＧＣ0000000、ＧＣ0000000、ＧＣ00
    00000號）舉發，依道路交通管理處罰條例第四十八條
    第一項第二款、第五十三條、第六十條第一項，本站於九十
    五年四月十八日以豐監稽違字第六三─ＧＣ0000000
    、六三─ＧＣ0000000、六三─ＧＣ0000000
    號裁決書，共計裁罰新臺幣五千四百元，逾期則依處罰主文
    規定處分，於法並無不合等語。
二、本件異議人則以：本人於九十一年一月二日經國家考試分發
    至臺中縣石岡鄉公所上班，即遷移居住於石岡鄉至今，本人
    騎乘交通工具之車牌號碼ＪＧＵ－一五八號機車亦隨本人遷
    移至石岡鄉，且長久以來此部機車皆為本人騎乘上下班，並
    無轉借他人使用，且騎乘範圍皆在石岡鄉內，最遠至豐原市
    或東勢鎮，還不曾騎至臺中市區，何來九十二年十二月十三
    日下午五時十四分造成交通違規呢？況且該違規之日期至今
    久遠，當時倘若有違規事實，本人為何事後並無接收任何違
    規單或裁決書呢？相當於行政處分並無適時且適當送達當事
    人，故此起行政程序已明顯有瑕疵。再者，本人於九十五年
    二月二十日收到二件由臺中監理站送達之裁決書（裁決字號
    ：六三─ＧＣ0000000、六三─ＧＣ0000000
    ）後立即打電話至臺中監理所欲求證整起事件，該所人員告
    知本人尚有一件裁決書（裁決字號：六三─ＧＣ00000
    00，迄今尚未收到），本人知悉有這三件違規事件後，即
    於九十五年三月三日書寫申請書至臺中監理站以表達本人不
    服其判決，為何二年前之事件，至今才開始辦案，且人民在
    完全不知情之情況下，為何可以剝奪人民之權益呢？然該監
    理站函轉臺中市警察局第四分局，該分局回覆依據“經驗法
    則”研判本人有違規之事實，未免太籠統且不合邏輯，依據
    行政程序法第三十六條「行政機關應依職權調查證據，不受
    當事人主張之拘束對當事人有利及不利事項一律注意」是故
    ，警察當時開罰單是否必須提出舉證責任並依法行政呢？否
    則人員如何順從警察之公權力呢？如果無須舉證只憑“經驗
    法則”判斷，那警察之行政裁量權是否無法之依據而濫用職
    權裁量呢？所以，本人非常不服警察局之回覆函乃聲請異議
    至法院。再者倘若本人未依兩段式左轉規定而開三張行政罰
    單，警察行政裁量權似乎有逾越之嫌，因此三件行政處分係
    屬同一行為，就時間及空間點而言皆為同時同地發生，卻有
    三個目的相同而裁量不同之行政處分，乃違背了「一事不二
    罰」之原則，何況為「三罰」呢？且警察行使公權力執行職
    務時應秉持公平正義原則，對相同事件應相同處理，禁止恣
    意處分及行政自我拘束原則，否則對民眾就有差別待遇。其
    次，因為同一件交通事故，卻開三張罰單完全不符合行政程
    序法第七條之「比例原則」，警察執行公權力為達行政目的
    卻選擇損害人民最大權益之處分似乎有不公平之嫌云云。
三、按汽車駕駛人轉彎時，不依標誌、標線、號誌指示，處新臺
    幣六百元以上一千八百元以下罰鍰；汽車駕駛人，行經有燈
    光號誌管制之交岔路口闖紅燈者，處新臺幣一千八百元以上
    五千四百元以下罰鍰；汽車駕駛人有違反本條例之行為，經
    交通勤務警察或依法令執行交通稽查任務人員制止時，不聽
    制止或拒絕停車接受稽查而逃逸者，處新臺幣三千元以上六
    千元以下罰鍰；本條例關於車輛所有人之處罰，如應歸責於
    車輛駕駛人者，處罰車輛駕駛人，道路交通管理處罰條例第
    四十八條第一項第二款、第五十三條第一項、第六十條第一
    項及第八十五條第二項分別定有明文。
四、經查：
  (一)本件異議人辯稱：伊未於九十二年十二月十三日下午五時十
    四分在臺中市○○路與大墩路口發生交通違規事件云云。然
    證人即本件舉發員警甲○○到庭證述舉發情形，稱：伊於九
    十二年十二月十三日，在臺中市○○路與南屯路口進行交通
    違規的勤務，發現車牌號碼ＪＧＵ－一五八號機車未依規定
    二段式左轉，經伊持指揮棒及鳴笛攔停，但是該機車未依規
    定停車，反加速紅燈右轉逃逸，伊就馬上記下該機車車號、
    車型、顏色在罰單背面，回去後即用警用電腦查詢是否與記
    下之車牌、車型、顏色相符，查詢結果與該機車車號、車型
    、顏色都一致吻合，伊就逕行舉發，當時視線良好伊肯定記
    下車號是正確的等語（見本院九十五年五月二十二日庭訊筆
    錄第二頁），是依證人甲○○之證詞，其乃親眼看見上開機
    車確有於舉發時、地未依規定二段式左轉及違反號誌管制闖
    越紅燈右轉，並有攔檢不停、不服稽查取締之事實，且經比
    對該機車之車牌、車型及車體顏色均無誤後始予舉發，並無
    違誤；又本件舉發員警甲○○與異議人並無何仇隙，殊無誣
    陷異議人之理，而異議人亦於本院訊問時自承：這輛機車都
    是伊在騎駛等語（同上頁），且異議人亦於九十五年四月二
    十一日在交通部公路總局臺中區監理所豐原監理站簽立切結
    書，其內記載「劉照寬所有之ＪＧＵ－一五八號車，於九十
    二年十二月十三日被警方以中市警交字第ＧＣ000000
    0、ＧＣ0000000、ＧＣ0000000號違反道路
    交通管理事件通知單逕行舉發乙案，當時確由本人乙○○駕
    駛無訛」，已自承其為前揭交通違規行為人，則該日騎駛上
    開機車者應為異議人無訛。異議人雖於本院訊問時辯稱：伊
    寫這份切結書之意思係這輛機車都是伊在使用，但伊並沒有
    說伊有騎到臺中市南屯區云云，然觀諸異議人係國家普考及
    格經派任至臺中縣石岡鄉公所擔任村幹事一職，有異議人提
    出之臺中縣石岡鄉公所之派令一紙在卷可稽，則依異議人之
    智識程度怎會誤解該切結書之意義？是異議人事後翻異切結
    書之文義，顯無可採。再者，受處分人並未提出任何可供調
    查之證據以實其說，本院經查亦無何證據足資證明值勤警員
    有捏造事實違法取締之情事，則執勤警員本其維護交通秩序
    、安全職責所為之舉發，自應受到合法、正確之推定，異議
    人空言指摘原處分不當尚屬無據。
  (二)異議人又辯稱：相關裁決書並無適時且適當送達當事人，行
    政程序己有瑕疵云云。然因上開機車之所有人係異議人之兄
    劉照寬，故中市警交字第ＧＣ0000000、ＧＣ000
    0000、ＧＣ0000000號舉發違反道路交通管理事
    件通知單，均送至劉照寬當時住所臺中市○區○○路一八五
    號四樓之十，惟該址拆遷而退回臺中市第四分局，該分局即
    依行政程序法第七十八條，於九十三年三月十九日以中分四
    交字第○九三○○○三四九四號函寄交臺中市監理站公示送
    達等情，此有臺中市警察局第四分局九十五年三月二十二日
    中分四交字第○九五○○○二五五四號函附卷可憑；且異議
    人於九十五年三月三日具狀向交通部公路總局臺中區監理所
    臺中市監理站申訴後，臺中市○○○○○道路交通管理處罰
    條例第八十五條第二項，依使用狀態歸責於駕駛人即異議人
    ，因異議人居住於臺中縣石岡鄉，故移轉管轄由交通部公路
    總局臺中區監理所豐原監理站於九十五年四月十八日製作豐
    監稽違字第裁六三─ＧＣ0000000、六三─ＧＣ00
    00000、六三─ＧＣ0000000號裁決書，明訂異
    議人於九十五年五月十八日前繳納違反法條之最低額罰鍰，
    並於九十五年四月十八日在交通部公路總局臺中區監理所豐
    原監理站二樓辦公室當場交付上開三張裁決書予異議人，此
    有交通部公路總局臺中區監理所豐原監理站裁決書送達證一
    紙在卷可稽，則交通部公路總局臺中區監理所豐原監理站即
    已重新製作裁決書並規定新的繳納期限，且本件三張裁決書
    亦合法送達予異議人，行政程序上並無違法之處，是異議人
    前揭所指並無可採。
  (三)按行為人出於一個行為決意，而顯現一個意思活動，在法律
    評價上即為行為單數。異議人辯稱：倘若本人未依兩段式左
    轉規定而開三張行政罰單，警察行政裁量權似乎有裁量逾越
    之嫌，因此三件行政處分係屬同一行為，就時間及空間點而
    言皆為同時同地發生，卻有三個目的相同而裁量不同之行政
    處分，違背了「一事不二罰」之原則，警察對同一件交通事
    件，卻開三張罰單，完全不符合行政程序法第七條之「比例
    原則」，警察執行公權力為達行政目的卻選擇損害人民最大
    權益之處分似乎有不公平之嫌云云。然異議人於九十二年十
    二月十三日下午五時十四分先未依規定二段左轉，又不服員
    警稽查而逃逸，逃逸時又紅燈右轉等情，業如前述，則異議
    人因未依規定兩段式左轉，遭員警攔舉時，方生逃逸之心，
    又在逃逸過程中遭遇紅燈，另起闖紅燈右轉之意，是異議人
    上開行為並非出於一個行為決意，而係分別在遭遇突發狀況
    時所另起之意思活動，故異議人未依規定二段左轉、不服員
    警稽查而逃逸及紅燈右轉是三個不同之行為，此三個不同行
    為分別違反道路交通管理處罰條例第四十八條第一項第二款
    、第五十三條第一項、第六十條第一項之規定，均應受非難
    ，員警因此掣開三張舉發違反道路交通管理事件通知單，交
    通部公路總局臺中區監理所豐原監理站因而製作三張裁決書
    ，並無不當，此為不同之三個行為，亦無「一事不二罰」之
    適用。另交通部公路總局臺中區監理所豐原監理站對異議人
    上開三個違規行為均處以違反法條之最低額罰鍰，對異議人
    侵害之權益最小，亦無違反比例原則，異議人前揭所指，尚
    有誤會。
  (四)綜上，原處分機關據以援引上開規定依法裁處，並無不當。
    本件異議為無理由，均應予駁回。
五、據上論斷，應依道路交通管理處罰條例第八十七條第二項、
    道路交通案件處理辦法第十九條，裁定如主文。
中    華    民    國    95    年    6     月    7     日
                      交通法庭  法  官  黃裕仁
上正本證明與原本無異。
如不服本裁定應於送達後五日內向本院提出抗告狀。
                                書記官  王嘉仁
中    華    民    國    95    年    6     月    7     日


司法院資訊處製作；財團法人民間司法改革基金會備份。
